【裁判字號】    98,聲繼,17
【裁判日期】    980810
【裁判案由】    聲明繼承
【裁判全文】
臺灣花蓮地方法院民事裁定              98年度聲繼字第17號
聲  請  人  乙○○
代  理  人  甲○○
上列聲請人聲明繼承被繼承人丙○○遺產事件，本院裁定如下：
    主  文
聲請駁回。
程序費用由聲請人負擔。
    理  由
一、本件聲請意旨略以：聲請人乙○○（男、1936年11月20日生
    、公民身份號碼：000000000000000000號、住江西省南豐縣
    東坪鄉朱源村牛角灣村小組9 號）為大陸地區人民，係被繼
    承人丙○○（男、民國○○年○月○○日生，身分證統一編號：Ｚ
    000000000號，生前住花蓮縣吉安鄉○○○街258巷7 號，歿
    於96年7月20日）之胞弟，依民法第1138條第3款規定為繼承
    人，對被繼承人丙○○之遺產有繼承權，爰依臺灣地區與大
    陸地區人民關係條例第66條規定聲明繼承丙○○之在臺遺產
    云云。
二、按大陸地區人民繼承臺灣地區人民之遺產，應於繼承開始起
    3 年內以書面向被繼承人住所地之法院為繼承之表示，臺灣
    地區與大陸地區人民關係條例第66條第1項前段定有明文。
    故依臺灣地區與大陸地區人民關係條例第66條第1項前段規
    定向法院聲明繼承者，限於被繼承人在大陸地區之繼承人。
    本件聲請人乙○○主張其為被繼承人丙○○在大陸地區出生
    之胞弟，固據聲請人提出中華人民共和國江西省南城縣公證
    處（2009）城証台字第001 號公證書為證，並經財團法人海
    峽交流基金會認證而得認為其形式為真正；然該證明書之內
    容是否符合事實，該基金會並無從得知，故法院仍應審認其
    內容是否真實。經查，本院依職權向花蓮縣後備指揮部查詢
    被繼承人丙○○之親屬資料結果，依兵籍表（卡）家屬欄僅
    有父－傅昌煥、母－藍廣女；另一兵籍卡家屬欄記載父－傳
    昌年，並未記載有任何兄弟姐妹之記載，此有花蓮縣後備指
    揮部98年5 月21日後花蓮動字第0980001860號函可查。又查
    本院依職權調閱行政院國軍退除役官兵輔導委員會花蓮縣榮
    民服務處故丙○○善後（遺產）卷宗查核結果，丙○○之單
    身榮民親屬關係表之大陸親屬（含養親）欄部分，亦未有聲
    請人之記載，有行政院國軍退除役官兵輔導委員會花蓮縣榮
    民服務處單身榮民親屬關係表附於上開善後（遺產）卷宗可
    憑。然聲請人所提出上揭親屬關係公證書記載丙○○「母親
    ：藍氏，（曾用名寧女），一九○四年五月四日出生，一九
    七四年十月六日死亡，核與本院依職權調查丙○○親屬之資
    料不符，自難據此認上揭親屬關係公證書為真實，從而形式
    得認聲請人即為被繼承人之胞弟。再查聲請人提出署名「丙
    ○○」之信函1 紙，然該信函未併附信封，自無郵戳及投遞
    地址等附記足資證明係於被繼承人生前所寄發，且聲請人亦
    未舉證以明該信函係被繼承人所書，該信函之真實性實有疑
    問。另聲請人於2009年5月12日函稱被繼承人曾多次回來探
    親，記得第一次回來大概1989年農曆三月等情。經本院依職
    權查詢被繼承人之詳細入出國資料，其結果被繼承人僅出境
    二次，且第一次出境時間為1991年4月22日，有內政部入出
    國及移民署98年7月17日函暨附入出國日期證明書1紙附卷。
    審酌兩岸長期隔絕，至親間當不致誤記久別重逢之日，然聲
    請人所陳被繼承人探親之時間與其初次出國差距近二年，與
    常情不符，自難據此遽認被繼承人係聲請人之胞兄。綜上諸
    情，聲請人於大陸地區是否有兄弟姐妹，已有所疑，故無法
    認定聲請人即為被繼承人之胞弟，聲請人之聲明已難認真實
    。故本件審核結果，核無聲請人為被繼承人親屬之記載資料
    可資審認，是聲請人自稱為被繼承人之胞弟及其所提出之大
    陸地區公證書所記載之內容，顯與上開被繼承人之親屬資料
    內容不符，聲請人是否為在大陸地區之胞弟而得為繼承人，
    尚有疑義。依聲明人所提出資料內容與花蓮縣後備司令部函
    覆之被繼承人兵籍資料及行政院國軍退除役官兵輔導委員會
    花蓮縣榮民服務處單身榮民親屬關係表之親屬資料不符，亦
    與被繼承人入出國資料不合，自無法確認聲請人為真正之繼
    承人。從而，本件聲請人聲明繼承，於法未合，應予駁回。
三、依非訟事件法第21條第1項前段，裁定如主文。
中    華    民    國    98    年    8     月    10    日
                  家事法庭      法  官  沈士亮
以上正本係照原本作成。
如對本裁定抗告，須於裁定送達後10日內，向本院提出抗告狀。
中    華    民    國    98    年    8     月    11    日
                                書記官  陳景源


司法院資訊處製作；財團法人民間司法改革基金會備份。
